臺灣高等法院刑事裁定
111年度毒抗字第472號
抗  告  人  
即  被  告  侯桂妍



上列抗告人即被告因聲請施以強制戒治案件，不服臺灣桃園地方
法院111年度毒聲字第589號，中華民國111年4月15日裁定（聲請
案號：臺灣桃園地方檢察署111年度聲戒字第32號），提起抗告
，本院裁定如下：
    主  文
抗告駁回。
    理  由
一、原裁定意旨略以:抗告人即被告甲○○（下稱被告）前因施用
    第一、二級毒品案件，經臺灣桃園地方法院以110年度毒聲
    字第723號裁定送觀察、勒戒後，依法務部○○○○○○○○附設勒
    戒處所之評分結果，認有繼續施用毒品之傾向，檢察官聲請
    強制戒治，於法尚無不合。爰依毒品危害防制條例第20條第
    2項後段之規定，裁定抗告人令入戒治處所強制戒治，其期
    間為6個月以上，至無繼續強制戒治之必要為止，但最長不
    得逾1年。
二、抗告意旨略以:被告因販賣毒品案件，業經臺灣新竹地方法
    院判處有期徒刑10年，被告業已下定決心改過，並自行至監
    所報到，倘再添加戒治刑罰，顯難明示司法矯正之情理法，
    為此請鈞院撤回戒治裁定刑罰云云。
三、按觀察、勒戒後，檢察官或少年法院（地方法院少年法庭）
    依據勒戒處所之陳報，認受觀察、勒戒人無繼續施用毒品傾
    向者，應即釋放，並為不起訴之處分或不付審理之裁定；認
    受觀察、勒戒人有繼續施用毒品傾向者，檢察官應聲請法院
    裁定或由少年法院（地方法院少年法庭）裁定令入戒治處所
    強制戒治，其期間為6個月以上，至無繼續強制戒治之必要
    為止，但最長不得逾1年，毒品危害防制條例第20條第2項定
    有明文。次按有無繼續施用毒品傾向之評估標準，並非完全
    以受勒戒人勒戒後之結果為準，勒戒前之各種情況仍應作為
    評估之依據。而依勒戒處所評分說明手冊規定，係以前科紀
    錄與行為表現、臨床評估、社會穩定度三項合併計算分數，
    每一大項皆有靜態因子與動態因子，先以靜態因子分數評分
    ，靜態因子分數總分在60分（含）以上為「有繼續施用毒品
    傾向」：60分以下，與動態因子分數相加，如果總分在60分
    （含）以上，為「有繼續施用毒品傾向」。是有無「繼續施
    用毒品傾向」，係依具體個案之臨床實務及相關事證等情綜
    合判定，有其相當之專業依據及標準，且涉及專門醫學，又
    衡酌強制戒治之目的，係為協助施用毒品者戒斷毒品之心癮
    及身癮，所為之一種保安處分類型，而該評估標準係適用於
    每一位受觀察、勒戒處分之人，具一致性、普遍性及客觀性
    ，綜合判斷之結果，倘其評估由形式上觀察並無擅斷或濫權
    等明顯不當情事，法院宜予尊重。
四、經查:
　㈠被告有於民國107年6月、9月間、108年7月、108年10月間，
    因施用第一、二級毒品案件，經依原審法院110年度毒聲字
    第723號裁定令入勒戒處所觀察、勒戒，嗣於觀察、勒戒期
    間，經勒戒處所人員依110年3月26日修正之新制評估標準，
    評分為動態因子總計為57分，而靜態因子總計為4分，合計
    為61分，經評定為「有繼續施用毒品傾向」等情，此有法務
    部○○○○○○○○○○於111年4月8日以北女所衛字第11161003440號
    函檢送之法務部○○○○○○○○○○附設勒戒處所有無繼續施用毒品
    傾向證明書1份在卷足憑(附於110年度毒偵字第1798號卷第1
    29頁至第133頁)。
  ㈡前述綜合判斷之結果，係該勒戒處所相關專業知識經驗人士
    於被告觀察、勒戒期間，依其本職學識就抗告人之前科紀錄
    與行為表現、臨床評估及社會穩定度等因素所為之綜合判斷
    ，具有科學驗證所得之結論，且由形式上觀察，並無擅斷或
    濫權等明顯不當之情事，自得資為判斷被告有無繼續施用毒
    品傾向之證明。又毒品危害防制條例所規定之觀察、勒戒或
    強制戒治處分，其立法意旨在幫助施用毒品者戒除毒癮，該
    處分之性質非為懲戒行為人，而係為消滅行為人再次施用毒
    品之危險性，目的係在戒除行為人施用毒品身癮及心癮之措
    施，且強制戒治係導入療程之觀念，針對行為人將來之危險
    所為預防、矯治措施之保安處分，以達教化與治療之目的，
    可謂刑罰之補充制度，從而毒品危害防制條例本身所規定之
    強制戒治等保安處分，雖兼具自由刑之性質，卻有刑罰不可
    替代之教化治療作用，是該條例第20條第2項，係屬強制規
    定，只需觀察、勒戒後，經評定受觀察、勒戒人有繼續施用
    毒品傾向者，檢察官即應聲請法院裁定令入戒治處所施以強
    制戒治。本件被告既有施用毒品之事實，並由原審法院裁定
    送勒戒處所執行觀察、勒戒後，經勒戒處所依個案之臨床實
    務及具體事證，專業評估判定被告為「有繼續施用毒品傾向
    」，尚未戒除毒癮，則為降低其再次施用毒品之危險性，自
    有依法施以強制戒治之必要。從而，原審法院適用新制評估
    標準，裁定抗告人令入戒治處所施以強制戒治，期間為6個
    月以上，至無繼續強制戒治之必要為止，但最長不得逾1年
    ，於法並無不合。
　㈢抗告意旨指稱業因另案經法院判刑十年，故無再執行強制戒
    治必要乙節，然毒品危害防制條例所規定之觀察、勒戒或強
    制戒治處分，其立法意旨在幫助施用毒品者戒除毒癮，該處
    分之性質非為懲戒行為人，而係為減除受處分人再次施用毒
    品之危險性，目的係在戒除行為人施用毒品身癮及心癮之措
    施，且強制戒治係導入療程之觀念，針對行為人將來之危險
    所為預防、矯治措施之保安處分，以達教化與治療之目的，
    可謂刑罰之補充制度，從而毒品危害防制條例本身所規定之
    強制戒治等保安處分，雖兼具自由刑之性質，卻有刑罰不可
    替代之教化治療作用，與修正後新法之「治療」思維並無扞
    格；且不同個案無從比附援引，其他個案之評估結果自非與
    本案可等同視之；被告所稱其尚須執行有期徒刑10多年之案
    件（其另涉犯販賣毒品案件），與本案施用毒品案件，顯屬
    不同，自無「同罪二罰」之情狀。
  ㈣至抗告意旨所稱欲早日返家照顧家人云云。然其上開所指，
    核與是否令入勒戒處所觀察、勒戒並無關聯。再者，觀察、
    勒戒屬矯治、預防反社會性格，而具社會保安功能之保安處
    分，當無因行為人家庭因素免予執行，已如前述，是此節抗
    告意旨，亦非可採。抗告意旨徒以前詞指摘原裁定不當，請
    求重新裁定云云，並無理由，應予駁回。　　
五、綜上所述，本件檢察官聲請洵屬有據，原審依據新制評估標
    準及毒品危害防制條例第20條第2項後段之規定，裁定抗告
    人令入戒治處所強制戒治，經核其認事用法，並無違誤。被
    告執前事由提起本件抗告，為無理由，應予駁回。
據上論斷，應依刑事訴訟法第412條，裁定如主文。
中　　華　　民　　國　　111 　年　　5 　　月　　30　　日
                  刑事第四庭    審判長法  官  陳筱珮
                                      法  官  羅郁婷
                                      法  官  柯姿佐
以上正本證明與原本無異。
不得再抗告。
                                      書記官  蔡硃燕
中　　華　　民　　國　　111 　年　　5 　　月　　31　　日